【裁判字號】    96,訴,1020
【裁判日期】    980227
【裁判案由】    偽證
【裁判全文】
臺灣士林地方法院刑事判決              96年度訴字第1020號
公  訴  人  臺灣士林地方法院檢察署檢察官
被      告  甲○○
上列被告因偽證案件，經檢察官提起公訴 (96年度撤緩偵字第12
3 號)， 經被告於準備程序中就被訴事實為有罪之陳述，經本院
合議庭裁定由受命法官獨任依簡式審判程序審理，並判決如下：
    主  文
甲○○教唆證人於執行審判職務之公署審判時，於案情有重要關
係之事項，供前具結，而為虛偽陳述，處有期徒刑肆月，減為有
期徒刑貳月。
    事  實
一、甲○○為點亮演藝事業有限公司（下稱點亮公司）負責人，
    許純美（所涉教唆偽證犯行已另為有罪判決）為點亮公司藝
    人，並由甲○○任其經紀人。許純美與黃海明原為夫妻，因
    財產問題迭有爭端、感情不睦。嗣於民國93年4 月29日，許
    純美以黃海明曾於前日（即93年4 月28日）下午3 時許，對
    其施用暴力致其受傷為由，向本院家事法庭聲請民事通常保
    護令，由本院以93年度家護字第196 號審理中。後於民事通
    常保護令事件審理中，許純美又具狀補充：其曾於92年12月
    間，在住處遭黃海明持菜刀追殺等節。甲○○自許純美處得
    知本院前開民事通常保護令事件將於93年8 月2 日下午4 時
    行審理，甲○○為期取得本院核發通常保護令予許純美，竟
    與許純美基於教唆偽證之犯意聯絡，甲○○利用點亮公司旗
    下模特兒王馨（所涉偽證犯行業已判決有罪確定）前往點亮
    公司之機會，向王馨稱：許純美現正聲請民事通常保護令，
    請王馨幫許純美作證，並要求王馨於該民事通常保護另事件
    開庭前（即93年8 月2 日下午4 時）至許純美住處，許純美
    將會教導王馨在法官面前作證時應如何陳述。另作證後，許
    純美會包新臺幣（下同）4 千元紅包予王馨答謝等語。王馨
    即於93年8 月2 日中午，至許純美住處，許純美即教唆王馨
    於本院家事法庭法官就前開民事通常保護審理時，需證述：
    曾目睹黃海明因向許純美勒索房子、土地未果，即持菜刀威
    脅許純美，另亦曾動輒對許純美暴力相向等語，另教導王馨
    如何證述王馨與許純美間之關係、許純美家中成員、擺設等
    事項，如法院訊問不知情之細節時，則答稱沒有注意等節。
    嗣許純美及王馨即相偕至本院家事法庭，並於同日下午4 時
    許，許純美請求法官訊問其偕同到庭之王馨，以證明其遭黃
    海明持刀追殺之情。王馨明知其未曾目睹許純美與黃海明相
    處之情形，亦明知前述證詞，乃本院法官是否核發民事通常
    保護令之依據，屬有重要關係之事項，竟於該案法官訊問得
    知其與許純美、黃海明無親屬、僱傭關係，於供前諭知證人
    具結義務及偽證罪之處罰，暨朗讀載有「今為93年度家護字
    第196 號民事通常保護令事件作證，當據實陳述，決無匿、
    飾、增、減，如有虛偽陳述，願受偽證之處罰」之結文並具
    結後，竟遵照許純美所教導之虛偽內容，就案情有重要關係
    之事項虛偽證稱：伊自92年9 月至12月間受雇為許純美之會
    計，於92年12月間某日晚間10時許，伊在許純美住處客廳結
    帳時，餐廳傳來許純美與黃海明吵架之聲音，黃海明要求許
    純美給他東西，許純美不肯，伊即至廚房查看，伊看到黃海
    明拿1 把菜刀意圖要追殺許純美，當時許純美只穿1 件睡袍
    ，即奪門而出，許純美之父見狀出面阻止，黃海明就毆打許
    純美之父，許純美之母則驚嚇在旁，此外在伊擔任許純美會
    計期間，看過黃海明掌摑許純美2 次等語。嗣因本院承辦法
    官比對證人王馨、張陳德（即許純美住處大樓警衛）、羅添
    （即接獲許純美報案遭黃海明家暴而至許純美住處處理之警
    員）證詞，及臺北市政府警察局士林分局受理各類案件紀錄
    表之記載，認王馨證述可疑，於93年8 月31日駁回許純美前
    開民事通常保護令之聲請，經許純美提起抗告，亦遭駁回而
    確定。
二、案經本院告發臺灣士林地方法院檢察署檢察官偵查後起訴。
    理  由
一、上揭事實，業據被告甲○○於偵訊中及本院審理時均已供承
    不諱（分見他3374卷第16至17頁、本院卷第9 頁、第13頁、
    第23頁、第61頁、第66至67頁及第70頁），核與告訴人黃海
    明所指訴（分見他2440卷第5 至6 頁及第10至11頁）及證人
    王馨所證述之情節相符相符（見偵4009卷第54至56頁），並
    有王馨於93年8 月2 日在本院家事法庭具結後之筆錄與證人
    結文等在卷可稽（見他2440卷第57至63頁）。足認被告前述
    自白與事實相符，可以採信，本案事證明確，被告犯行應堪
    認定，自應依法論科。
二、又被告行為後，刑法前於94年2 月2 日修正公布之刑法，已
    於95年7 月1 日施行，新修正刑法將修正前刑法第29條第1
    項、第2 項「教唆他人犯罪者，為教唆犯；教唆犯，依其所
    教唆之罪處罰之」，修正為「教唆他人使之實行犯罪行為者
    ，為教唆犯。教唆犯之處罰，依其所教唆之罪處罰之。」，
    並刪除修正前刑法第29條第3 項之規定。修正後刑法雖已刪
    除第29條第3 項之規定，（惟此與本案被告犯行無礙），且
    比較修正前後之規定，新法未有利於被告，仍應適用行為時
    之規定論處。
三、查被告甲○○教唆王馨犯偽證罪，其教唆他人犯罪，為教唆
    犯，是核被告所為，係犯修正前刑法第29條第2 項、第168
    條之教唆偽證罪。又按教唆犯並非共同正犯，上訴人夫婦如
    屬共同教唆偽證，應就教唆行為共同負責，無適用刑法第28
    條規定之餘地（最高法院73年度臺上字2616號判決意旨參照
    ），本件被告與許純美雖就教唆王馨為偽證有犯意聯絡及行
    為分擔，然教唆犯並非共同正犯，被告與許純美僅需就教唆
    行為共同負責，無庸以論以共同正犯，附此敘明，爰審酌被
    告素行狀況、犯罪動機、手段、目的及侵害司法審判公正性
    ，和被告犯罪後態度等一切情狀，量處主文所示之刑。又本
    件被告之犯罪時間係在96年4 月24日以前，爰依中華民國九
    十六年罪犯減刑條例規定，就前揭宣告刑減為如主文所示之
    刑。
據上論斷，應依刑事訴訟法第273條之1 第1 項、第299條第1項
前段、刑法第2 條第1 項前段、第168 條、修正前刑法第29 條
第2 項、中華民國九十六年罪犯減刑條例第2 條第1 項第3 款、
第7 條，判決如主文。
本案經檢察官徐名駒到庭執行職務。
中    華    民    國    98    年    2    月    27    日
                  刑事第六庭法  官  莊明達
以上正本證明與原本無異。
如不服本判決應於收受判決後10日內向本院提出上訴書狀，並應
敘述具體理由；其未敘述上訴理由者，應於上訴期間屆滿後20日
內向本院補提理由書 (均須按他造當事人之人數附繕本)「 切勿
逕送上級法院」。
                            書記官  劉欣怡
中    華    民    國    98    年    2     月    27    日
附錄本件論罪科刑依據法條全文：
中華民國刑法第168條
（偽證罪）
於執行審判職務之公署審判時或於檢察官偵查時，證人、鑑定人
、通譯於案情有重要關係之事項，供前或供後具結，而為虛偽陳
述者，處7 年以下有期徒刑。


司法院資訊處製作；財團法人民間司法改革基金會備份。
